臺灣臺南地方法院刑事判決              100年度易字第675號
公  訴  人  臺灣臺南地方法院檢察署檢察官
被      告  蕭碧東
上列被告因違反毒品危害防制條例案件，經檢察官提起公訴（
100年度毒偵字第478、804號），被告就被訴事實為有罪之陳述
，本院裁定進行簡式審判程序，判決如下：
    主  文
蕭碧東施用第二級毒品，累犯，處有期徒刑捌月。扣案第二級毒
品甲基安非他命壹包（毛重零‧貳壹公克，含包裝袋）沒收銷燬
之；又施用第二級毒品，累犯，處有期徒刑捌月；應執行有期徒
刑壹年貳月。扣案第二級毒品甲基安非他命壹包（毛重零‧貳壹
公克，含包裝袋）沒收銷燬之。
    事實及理由
一、本案被告所犯違反毒品危害防制條例第10條第2項之施用第
    二級毒品罪，並非死刑、無期徒刑或最輕本刑有期徒刑3年
    以上之罪，亦非高等法院管轄第一審案件，且被告於本院程
    序進行中，先就被訴事實為有罪之陳述，經告知被告簡式審
    判程序之旨，並經檢察官、被告之同意，而以簡式審判程序
    審理，有本院筆錄乙份在卷可稽（見本院卷第18頁），是本
    案之證據調查，依刑事訴訟法第273條之2規定，不受同法第
    159條第1項、第161條之2、第161條之3、第163條之1及第
    164條至第170條規定之限制；並得依同法第310條之2準用第
    454條之規定製作略式判決書，均合先敘明。
二、本件犯罪事實及證據除犯罪事實補充：蕭碧東於本院審理時
    之自白外，餘均引用附件檢察官起訴書。
三、又依92年7月9日修正公布、93年1月9日施行之毒品危害防制
    條例第20條、第23條第2項規定：犯該條例第10條之罪者，
    檢察官應聲請法院裁定，令被告入勒戒處所觀察、勒戒，其
    期間不得逾2月；觀察、勒戒後，依據勒戒處所之陳報，認
    受觀察、勒戒人有繼續施用毒品傾向者，檢察官應聲請法院
    裁定令入戒治處所強制戒治，其期間為6個月以上，至無繼
    續強制戒治之必要為止，但最長不得逾1年；依前項規定為
    觀察、勒戒或強制戒治執行完畢釋放後，5年後再犯同條例
    第10條之罪者，適用前開觀察、勒戒或強制戒治之規定；觀
    察、勒戒或強制戒治執行完畢釋放後，5年內再犯同條例第
    10條之罪者，檢察官應依法追訴。是上開規定已將施用毒品
    者之刑事處遇程序，區分為「初犯」、「5年內再犯」及「5
    年後再犯」，依其立法理由，認「初犯」經觀察、勒戒或強
    制戒治後，應為不起訴處分；經觀察、勒戒或強制戒治執行
    完畢釋放後，「5年內再犯」者，因其再犯率甚高，原實施
    之觀察、勒戒及強制戒治既已無法收其實效，爰依法追訴；
    至經觀察、勒戒或強制戒治執行完畢釋放後，「5年後再犯
    」者，前所實施之觀察、勒戒或強制戒治已足以遮斷其施用
    毒品之毒癮，為期自新及協助其斷除毒癮，仍適用與「初犯
    」相同之規定，先經觀察、勒戒或強制戒治之程序。故依修
    正後之規定，僅限於「初犯」及「5年後再犯」2種情形，始
    應先經觀察、勒戒或強制戒治程序；倘被告於5年內已再犯
    ，經依法追訴處罰，縱其第3次（或第3次以上）再度施用毒
    品之時間，在初犯經觀察、勒戒或強制戒治執行完畢釋放5
    年以後，仍不合於「5年後再犯」之規定，且因已曾於「5年
    內再犯」，顯見其再犯率甚高，原實施觀察、勒戒或強制戒
    治，已無法收其實效，即應依該條例第10條處罰，至第3次
    （或第3次以上）施用毒品之時間，是否宜有期間限制？以
    多久為適宜？則分屬刑事政策、專門醫學之範圍，非審判機
    關所能決定，有待循立法途徑解決（最高法院95年5月9日95
    年度第7次刑事庭會議決議、97年9月9日97年度第5次刑事庭
    會議決議意旨參照）。查本件被告前曾受如事實欄所述之觀
    察、勒戒，並於88年10月14日執行完畢，經臺灣臺南地方法
    院檢察署檢察官以88年度毒偵字第30號不起訴處分確定，復
    於前開觀察、勒戒處分執行完畢後5年內之91年間，再犯施
    用毒品案件，經本院以92年度易緝字第64號裁定送戒治，並
    判處有期徒刑10月確定等情，有上開判決書、刑案資料查註
    紀錄表、臺灣高等法院被告前案紀錄表在卷可稽，足見被告
    於初犯經觀勒、戒治執行完畢後5年內，已迭次更犯施用毒
    品案件，並經起訴判刑，揆諸上開最高法院決議要旨，縱其
    本次所犯施用毒品案件距前次觀察、勒戒及強制戒治程序執
    行完畢已逾5年，仍應由本院依法論罪科刑。
四、按甲基安非他命依成癮性、濫用性及對社會危害性之程度，
    已依毒品危害防制條例第2條第2項第2款規定列為第二級毒
    品，是核被告所為，係犯毒品危害防制條例第10條第2項之
    施用第二級毒品罪。其施用甲基安非他命前持有甲基安非他
    命之低度行為，應為施用之高度行為所吸收，不另論罪。被
    告先後所為2次施用第2級毒品犯行，犯意個別、行為互殊，
    應予分論併罰。又被告有前開所載之罪刑，有臺灣高等法院
    被告前案紀錄表在卷可按，其於5年之內故意再犯本件有期
    徒刑以上之罪，為累犯，均應依法加重其刑。爰審酌被告前
    因施用毒品經送觀察、勒戒、戒治及判刑，猶未深切體認毒
    品危害己身之鉅，及早謀求脫離毒害之道，反再次漠視法令
    禁制而犯本罪，顯見其不思警醒，戒除毒癮之意志薄弱，然
    施用毒品所生危害，實以自戕身心健康為主，對於他人之生
    命、身體、財產等法益，尚無明顯而重大之實害，且被告犯
    後坦承犯行，非無悔意，兼衡其智識程度、家庭經濟狀況，
    並參考公訴人之求刑等一切情狀，分別量處如主文所示之刑
    ，及定應執行之刑，以示懲儆。
五、扣案之白色結晶1包（含袋重0.21公克）為第二級毒品甲基
    安非他命，此有臺南市警察局第三分局查獲被告涉毒品案初
    步檢驗報告書乙只附卷足參，應依毒品危害防制條例第18條
    第1項在該次施用項下沒收銷燬之。又上開毒品之包裝袋1只
    ，係供包裹上開毒品之用，縱於檢測時將上開毒品取出，勢
    仍有微量毒品沾附其上無法析離，有法務部調查局93年3月
    19 日調科壹字第09300113060號函可考，均應一併依毒品危
    害防制條例第18條第1項前段沒收銷燬之。
六、據上論斷，應依刑事訴訟法第299條、第273條之1第1項、第
    310條之2、第454條，毒品危害防制條例第10條第2項、第18
    條第1項，刑法第11條、第51條第5款、第47條第1項，判決
    如主文。
七、如不服本判決應於收受本判後10日內向本院提出上訴書狀，
    並應敘述具體理由。如未敘述上訴理由者，應於上訴期間屆
    滿後20日內向本院補提理由書狀（均須按他造當事人之人數
    附繕本、切勿逕送上級法院）。
本案經檢察官黃郁如到庭執行職務。
中    華    民    國    100  年    7     月    5      日
                  刑事第八庭    法  官  蔡奇秀
以上正本證明與原本無異。
                                書記官  蕭伊舒
中    華    民    國   100    年    7     月    5     日
附錄本案論罪科刑法條全文：
毒品危害防制條例第十條
施用第一級毒品者，處六月以上五年以下有期徒刑。
施用第二級毒品者，處三年以下有期徒刑。